臺灣基隆地方法院刑事判決　　　　　　　 96年度易字第346號
公　訴　人　臺灣基隆地方法院檢察署檢察官
被　　　告　乙○○
上列被告因違反毒品危害防制條例案件，經檢察官提起公訴（96
年度偵字第2063號），被告並於準備程序進行中為有罪之陳述，
本院乃裁定以簡式審判程序進行審理，並判決如下：
    主  文
乙○○共同持有第一級毒品，累犯，處拘役伍拾日，如易科罰金
，以新臺幣壹仟元折算壹日。扣案之第一級毒品海洛因壹包，驗
餘後淨重零點玖零公克，併同無從與之析離之分裝袋壹只，均沒
收銷燬之。
    事  實
一、乙○○前因犯過失傷害及公共危險等案件，經臺灣士林地方
    法院以93年度湖交簡字第32號判決拘役三十日、有期徒刑三
    月確定，並於民國94年7 月26日易科罰金執行完畢；乃不知
    惕勵己行，明知海洛因係屬具有成癮性、濫用性暨社會危害
    性之管制藥品，並業經毒品危害防制條例明定列管為第一級
    管制毒品，猶與姓名年籍不詳綽號「阿文」之成年男子基於
    持有之犯意聯絡，於96年3 月31日凌晨零時50分左右，在基
    隆市○○路111 巷58號附近，以新臺幣6,000 元之對價，代
    其友人「阿文」向姓名年籍不詳之成年女子購入第一級毒品
    海洛因1 包（驗餘後淨重0.90公克），而無故與「阿文」共
    同持有。惟仍未及送交「阿文」，旋為巡邏員警到場查獲，
    並當場扣得乙○○甫代「阿文」購入之海洛因1 包（驗餘後
    淨重0.90公克），經採其尿液送驗，則亦呈嗎啡（海洛因代
    謝後尿液檢出成份）陰性反應。
二、案經基隆市警察局第一分局移送臺灣基隆地方法院檢察署檢
    察官偵查起訴。
    理  由
壹、程序事項
一、查刑事訴訟法第二百八十四條之一：「除簡式審判程序、簡
    易程序及第三百七十六條第一款、第二款所列之罪之案件外
    ，第一審應行合議審判。」業於本案繫屬（96年6 月1 日）
    以前經公布施行。兼以本案起訴罪名，核與刑事訴訟法第三
    百七十六條第一款、第二款規定相符，是其當有首開規定之
    適用，即其法院組織應為獨任審判無誤。
二、次查，本案被告乙○○所犯者，非為死刑、無期徒刑、最輕
    本刑為三年以上有期徒刑之罪或高等法院管轄之第一審案件
    ；兼以被告業於準備程序進行中，就被訴事實為有罪之陳述
    ，本院乃告知其簡式審判程序之旨，並於聽取公訴人及被告
    之意見後，依刑事訴訟法第二百七十三條之一第一項規定，
    裁定改行簡式審判程序。準此，本案當亦有刑事訴訟法第一
    百五十九條第二項前段，「不受傳聞證據法則拘束」之例外
    性規定之適用。
貳、實體事項
一、前揭事實業據被告乙○○於本院審理時坦承不諱，並有被告
    甫購入之海洛因1 包（驗餘後淨重0.90公克）扣案暨法務部
    調查局96年5 月11日調科壹字第09623041250 號鑑定書正本
    1 紙在卷可考；且被告非特核無因施用毒品而經觀察勒戒或
    強制戒治之前案紀錄，觀諸卷附臺灣高等法院被告前案紀錄
    表所載內容自明，其為警查獲後所採集之尿液檢體，經基隆
    市警察局第一分局送請臺灣尖端先進生技醫藥股份有限公司
    以氣相層析質譜儀法為確認檢驗之結果，亦係呈嗎啡（海洛
    因代謝後尿液檢出成份）陰性反應，此亦有臺灣尖端先進生
    技醫藥股份有限公司96年4 月11日濫用藥物尿液檢體檢驗報
    告1 紙及基隆市警察局第一分局偵辦毒品案件尿液檢體對照
    表1 件在卷足佐。參之以酵素免疫分析或薄層定性分析等方
    式為初步篩檢者，檢驗結果雖有相當程度偽陽性之可能，然
    以氣（液）相層析、質譜分析之儀器為交叉確認者，檢驗結
    果出現偽陽性之機率則極低，因而具有公信力，核足為對涉
    嫌人不利之認定；暨一般人注射海洛因經體內吸收代謝約30
    分鐘以後，乃轉換以嗎啡為主要成份（主要型態），陸續隨
    尿液排出體外，並以最初6 至12小時之排泄量最多。若以日
    計，約有80% 之毒品代謝物（嗎啡），可在注射後24小時以
    內隨尿液排出體外，至其他剩餘劑量則可在數日內分別隨尿
    液排出體外。此復曾經法務部調查局以90年4 月12日陸(一)
    字第90133335號函釋在案。勾稽以觀，足見被告上揭任意性
    之自白，與事實相符，堪可採信，並應依法論科。
二、論罪科刑：
  (一)查海洛因、安非他命類分別係毒品危害防制條例所列管之第
    一級、第二級毒品，此為該條例第二條第二項第一款、第二
    款所明定。核被告持有第一級毒品海洛因之行為，係犯毒品
    危害防制條例第十一條第一項之持有第一級毒品罪。
  (二)被告與案外人「阿文」間，就持有第一級毒品海洛因之犯行
    ，有犯意之聯絡及行為之分擔，皆為共同正犯。
  (三)被告曾有如前所述之犯罪科刑及刑之執行情形，此有臺灣高
    等法院被告前案紀錄表在卷可稽，其於有期徒刑執行完畢後
    ，五年以內，故意再犯本起最重本刑有期徒刑以上之罪，為
    累犯，應依刑法第四十七條第一項規定，加重其刑。
  (四)本院審酌海洛因對於人體會產生精神依賴作用，濫行施用之
    結果可能導致大腦病變及精神異常，係屬足以危害個人健康
    及社會安全之管制藥品，乃被告竟受託代購，而與「阿文」
    共同濫行持有，所為無疑助長毒品市場之交易熱度，兼衡量
    被告持有數量尚屬輕微，暨其已表悔悟之犯後態度等一切情
    狀，量處如主文所示之刑，併諭知易科罰金之折算標準。
  (五)扣案白粉1 包，驗餘後淨重0.90公克，核屬毒品危害防制條
    例所明定列管之第一級毒品海洛因，此有法務部調查局96年
    5 月11日調科壹字第09623041250 號鑑定書正本1 紙在卷可
    憑，併同無從與之完全析離之外包裝1 只，均應依毒品危害
    防制條例第十八條第一項前段之規定，宣告沒收併銷燬之（
    至業因鑑驗而消耗費失之部分，既已經毀滅，則其自毋庸再
    為沒收銷燬之宣告）。
  (六)至毒品危害防制條例第十一條第四項雖係明定：「持有毒品
    達一定數量者，加重其刑至二分之一，其標準由行政院定之
    」；行政院並於93年1 月7 日，據此而訂定發布「轉讓持有
    毒品加重其刑之數量標準」，其中第二條規定：持有第一級
    毒品淨重達5 公克以上，加重其刑至二分之一。然本案被告
    於96年3 月31日凌晨零時50分為警查獲時所持有之第一級毒
    品海洛因，其驗餘後淨重僅0.90公克，詳如前述，則其顯然
    尚未達前揭加重其刑之標準，而核無上開規定之適用。特此
    說明。
據上論斷，應依刑事訴訟法第二百八十四條之一、第二百七十三
條之一第一項、第二百九十九條第一項前段，毒品危害防制條例
第十一條第一項、第十八條第一項前段，刑法第十一條、第二十
八條、第四十七條第一項、第四十一條第一項前段，判決如主文
。
本案經檢察官甲○○到庭執行職務。
中　　華　　民　　國　　96　　年　　6 　　月　　29　　日
                  刑事第二庭法  官  王慧惠
以上正本證明與原本無異。
如不服本判決應於收受本判決後10日內向本院提出上訴書狀，其
未敘述上訴理由者，並得於提起上訴後10日內向本院補提理由書
狀（均須按他造當事人之人數附繕本。）「切勿逕送上級法院」
中　　華　　民　　國　　96　　年　　6 　　月　　29　　日
                            書記官  王一芳
附錄論罪法條：
毒品危害防制條例第11條第1項
持有第一級毒品者，處 3 年以下有期徒刑、拘役或新臺幣 5 萬
元以下罰金
。
